【裁判字號】    95,訴,106
【裁判日期】    950810
【裁判案由】    清償債務
【裁判全文】
臺灣基隆地方法院民事判決               95年度訴字第106號
原      告  丙○○
訴訟代理人  孫隆賢律師
被      告  乙○○
原告因請求清償債務事件，曾聲請對被告乙○○發支付命令，惟
被告已於法定期間內對支付命令出異議，應以支付命令之聲請視
為起訴，本院於民國95年8月3日言詞辯論終結，判決如下：
    主  文
被告應給付原告新臺幣柒拾萬元及自民國95年3月11日起至清償
日止，按年息百分之五計算之利息。
原告其餘之訴駁回。
訴訟費用新臺幣柒仟伍佰陸拾陸元由被告負擔，新臺幣肆仟佰
貳拾肆元由原告負擔。
    事實及理由
一、原告起訴主張：緣因被告乙○○之配偶蘇美華於90年間向原
    告陸續借款新臺幣（下同）1,100,000元，約定於90年1月18
    日還款200,000元，90年9月8日、90年11月11日、90年12月
    11日各還300,000元，因而交付發票人即其女黃雪君、付款
    人基隆市第二信用合作社，發票日90年1月18日，面額
    200,000元之支票1紙，另交付發票人即其子黃仁豪，付款人
    花蓮市中小銀行，面額300,000元，發票日分別為90年9月8
    日、90年11月11日、90年12月11日之支票各1紙，惟於各支
    票發票日前，乙○○夫婦均請求不要提示，由於彼等係原告
    之夫蘇有德之女、婿，當時蘇有德尚在世，原告礙於姻親關
    係，故未予提示，導致喪失支票追索權，嗣被告乙○○於91
    年10月2日表示願代償系爭債務，書立借據1紙，承諾每月至
    少清償10,000元，詎料事後食言不付，為此提起本件訴訟，
    故聲明：被告應給付原告1,100,000元，及自支付命令送達
    翌日起至清償日止，按年息百分之五計算之利息等語。
二、被告固承認有答應要代償訴外人蘇美華向原告所借的
    1,100,000元，但是有附條件的，前提是伊做生意有賺錢才
    能還，而且伊於91年10月2日所領的勞保退休金約570,000元
    ，已經於當天付給原告，事後原告經常到伊位於基隆市○○
    路、忠四路口經營的便當店要錢，伊每天都給她三、二千元
    ，欠款應該已經清償完畢等語，資為抗辯，並聲明：駁回原
    告之訴。
三、經查原告主張訴外人蘇美華於90年間向原告借款1,100,000
    元，嗣後未依約定清償，由被告承擔債務之事實，業據其提
    出支票4紙、借據1紙為證，被告對此亦不爭執，應堪信為真
    實。
四、兩造爭執之要點應為：（一）被告承擔訴外人蘇美華積欠原
    告之1,100,000元之債務，是否附有條件？（二）被告辯稱
    所積欠之前開債務業已清償完畢是否為真？茲分述如下：
    （一）按民法所謂條件，係當事人以將來客觀上不確定事實
          之成就或不成就，決定法律行為效力之發生或消滅之
          一種附款。倘當事人就既已存在之債務，約定於預期
          不確定事實發生時履行，則為清償期之約定，而非條
          件（最高法院94年度台上字第1609號判決可資參照）
          。觀諸被告為承擔訴外人訴外人蘇美華積欠原告之
          1,100,000元之債務所簽立借據記載：「茲向蘇美月
          女士借款新台幣壹佰壹拾萬元正，今後生意開始做後
          ，每月償還新台幣壹萬元正，視情形酌量增加數目。
          」等語，上開文字並無被告將來做生意賺錢後，才願
          意承擔系爭債務之意思，自難認為被告承擔系爭債務
          係附有條件。
    （二）按當事人主張有利於己之事實者，就其事實有舉證之
          責任。但法律別有規定，或依其情形顯失公平者，不
          在此限，民事訴訟法第277條定有明文。被告辯稱伊
          於91年10月2日所領的勞保退休金約570,000元，已經
          於當天付給原告等情，其中400,000元，原告承認有
          收受，雖原告另稱該400,000元係清償另一筆500,000
          元之債務，惟原告就此無法舉證以實其說，不足採信
          ，應認被告已清償400,000元，被告逾此範圍之主張
          ，並未提出任何證據證明，亦難採信。此外被告復辯
          稱原告經常到伊位於基隆市○○路、忠四路口經營的
          便當店要錢，伊每天都給她三、二千元，應該已經清
          償完畢等語，惟查原告聲請傳喚之證人甲○○到庭證
          稱：雖然曾看過原告到被告的店裡，拿過幾次錢，金
          額大約一千或二千元等語，惟證人甲○○對於被告為
          何拿錢給原告，以及總共拿了多少錢，均不知情，且
          原告亦陳稱伊雖然有到被告的店向被告拿了幾千元，
          但是因為被告另外向伊借了150,000元，並提出被告
          於91年10月3日簽發，金額為150,000元之本票1紙，
          自不足以證明被告拿錢給原告係為了清償系爭債務，
          且系爭債務已清償完畢。
五、綜上，被告因承擔蘇美華之債務，積欠原告1,100,000元，
    扣除被告已清償之400,000元，被告尚應給付原告700,000元
    ，從而原告請求被告給付700,000元，其自支付命令送達被
    告翌日即95年3月11日起至清償日止，按年息百分之五計算
    之利息，為有理由，應予准許，至逾此範圍之請求，則無依
    據，應予駁回。
六、結論：本件原告之訴為一部有理由、一部無理由，依民事訴
    訟法第79條、第87條，判決如主文。
中    華    民    國    95    年    8    月    10    日
                  民事庭法  官  林李達
以上正本係照原本作成。
對於本件判決如有不服，應於收受送達後20日內向本院提出上訴
書狀，敘述上訴之理由，上訴於臺灣高等法院，並按他造當事人
之人數附具繕本。
中    華    民    國    95    年    8     月    14    日
                        書記官  黃錫煒


司法院資訊處製作；財團法人民間司法改革基金會備份。
